【裁判字號】    99,訴,2591
【裁判日期】    990923
【裁判案由】    毒品危害防制條例
【裁判全文】
臺灣板橋地方法院刑事判決              99年度訴字第2591號
公  訴  人  臺灣板橋地方法院檢察署檢察官
被      告  甲○○
上列被告因違反毒品危害防制條例案件，經檢察官提起公訴（99
年度毒偵字第5508號），本院依簡式審判程序，判決如下：
    主  文
甲○○施用第一級毒品，累犯，處有期徒刑捌月。
    事  實
一、甲○○前於民國87年間因施用毒品案件，經依本院裁定送勒
    戒處所觀察、勒戒後，認有繼續施用毒品之傾向，本院乃以
    87年度毒聲字第2062號裁定令入戒治處所施以強制戒治，嗣
    因執行強制戒治成效及格，無繼續戒治之必要，經本院以88
    年度毒聲字第1417號裁定停止戒治，所餘期間付保護管束，
    於88年3 月30日釋放出所，該停止戒治付保護管束期間至88
    年9 月15日期滿而未經撤銷，視為強制戒治期滿，並由臺灣
    板橋地方法院檢察署檢察官以89年度戒毒偵字第672 號為不
    起訴處分確定。復於上開強制戒治執行完畢後5 年內之93年
    4 、5 月間因施用毒品案件，經本院以93年度訴字第1857號
    判處有期徒刑10月確定，乃入監與其另犯賭博罪而遭處罰金
    易服之勞役接續執行，於95年11月8 日執行完畢出監（於本
    案構成累犯）。
二、詎甲○○猶不思戒絕毒癮，另基於施用第一級毒品海洛因之
    犯意，於99年5 月25日某時許，在其位於臺北縣三重市○○
    ○路33巷21號2 樓之住處內，以將第一級毒品海洛因摻入香
    菸內點燃吸食之方式，施用第一級毒品海洛因1 次。嗣於同
    日上午11時許，因另案遭通緝而為警在上址住處內查獲，經
    警徵得其同意後，對其採集尿液送驗，檢驗結果呈鴉片類陽
    性反應，而得悉上情。
三、案經臺北縣政府警察局三重分局移請臺灣板橋地方法院檢察
    署檢察官提起公訴。
    理  由
一、本案被告甲○○所犯係死刑、無期徒刑、最輕本刑為3 年以
    上有期徒刑以外之罪，其於準備程序中就被訴事實為有罪之
    陳述，經本院告知簡式審判程序之旨，並聽取公訴人、被告
    之意見後，經合議庭裁定由受命法官獨任進行簡式審判程序
    ，合先敘明。
二、上揭犯罪事實，業據被告於本院審理時供承不諱，且被告為
    警查獲後所採集之尿液，經送請臺灣檢驗科技股份有限公司
    以GC/MS 氣相層析質譜儀法確認檢驗結果，發現呈鴉片類陽
    性反應，有該公司出具之濫用藥物檢驗報告1 紙附卷可稽，
    足徵被告自白確與事實相符，堪值採信。
三、按施用第一級毒品為犯罪行為，毒品危害防制條例第10條定
    有處罰明文。故施用第一級毒品者，依前揭規定本應科以刑
    罰。惟基於刑事政策，對合於一定條件之施用者，則依同條
    例第20條、第23條之規定，施以觀察、勒戒及強制戒治之保
    安處分。又毒品危害防制條例於92年7 月9 日修正公布，自
    93年1 月9 日施行，其中第20條、第23條將施用毒品之刑事
    處遇程序，區分為「初犯」及「5 年內再犯」、「5 年後再
    犯」。依其立法理由之說明：「初犯」，經觀察、勒戒或強
    制戒治後，應為不起訴處分或不付審理之裁定；經觀察、勒
    戒或強制戒治執行完畢釋放後，「5 年內再犯」者，因其再
    犯率甚高，原實施之觀察、勒戒及強制戒治既已無法收其實
    效，爰依法追訴或裁定交付審理。至於經觀察、勒戒或強制
    戒治執行完畢釋放後，「5 年後再犯」者，前所實施之觀察
    、勒戒或強制戒治已足以遮斷其施用毒品之毒癮，為期自新
    及協助其斷除毒癮，仍適用「初犯」規定，先經觀察、勒戒
    或強制戒治之程序。從而，依修正後之規定，僅限於「初犯
    」及「5 年後再犯」二種情形，始應先經觀察、勒戒或強制
    戒治程序。倘被告於5 年內已再犯，經依法追訴處罰，縱其
    第三次（或第三次以上）再度施用毒品之時間，在初犯經觀
    察、勒戒或強制戒治執行完畢釋放5 年以後，已不合於「5
    年後再犯」之規定，且因已於「5 年內再犯」，顯見其再犯
    率甚高，原實施觀察、勒戒或強制戒治，已無法收其實效，
    即應依該條例第10條處罰（最高法院97年度第5 次刑庭會議
    決議意旨參照）。查被告有如事實欄一所示曾送強制戒治執
    行完畢及於強制戒治執行完畢釋放後5 年內再犯施用毒品罪
    而經法院判刑確定等情，有臺灣板橋地方法院檢察署檢察官
    89年度戒毒偵字第672 號不起訴處分書、本院93年度訴字第
    1857號刑事判決及臺灣高等法院被告前案紀錄表各1 件在卷
    可查，則其本案施用毒品之時間距離其初犯施用毒品罪而接
    受強制戒治執行完畢之日即88年9 月15日，雖已逾5 年，惟
    其既曾於該次強制戒治執行完畢釋放後5 年內再犯施用毒品
    犯行，且經法院判刑確定，是其再犯本案施用第一級毒品罪
    ，依上開說明，自非屬毒品危害防制條例第20條第3 項所定
    「5 年後再犯」之情形，仍應依法追訴處罰。是本案事證明
    確，被告犯行堪以認定，應予依法論罪科刑。
四、核被告所為，係犯毒品危害防制條例第10條第1 項之施用第
    一級毒品罪。被告施用第一級毒品前，非法持有第一級毒品
    之低度行為，應為其施用該毒品之高度行為所吸收，不另論
    罪。又被告前於93年4 、5 月間因施用毒品案件，經本院以
    93年度訴字第1857號判處有期徒刑10月確定，乃入監與其另
    犯賭博罪而遭處罰金易服之勞役接續執行，於95年11月8 日
    執行完畢出監，此有臺灣高等法院被告前案紀錄表1 件存卷
    可考，其於上開有期徒刑執行完畢後5 年內故意再犯本案有
    期徒刑以上之罪，為累犯，應依刑法第47條第1 項規定加重
    其刑。爰審酌被告前因施用毒品，獲得不起訴處分之寬典，
    復入監執行徒刑，仍無法戒絕毒癮，再次漠視法令禁制而犯
    本罪，惟其施用毒品所生危害，實以自戕身心健康為主，對
    於他人生命、身體、財產等法益，尚無明顯而重大之實害，
    兼衡其犯罪後坦承犯行，已知悔悟等一切情狀，量處如主文
    所示之刑，以示懲儆。
據上論斷，應依刑事訴訟法第273 條之1 第1 項、第299 條第1
項前段，毒品危害防制條例第10條第1 項，刑法第11條前段、第
47條第1 項，判決如主文。
本案經檢察官吳孟竹到庭執行職務。
中    華    民    國    99    年    9     月    23    日
                  刑事第六庭      法  官  王瑜玲
以上正本證明與原本無異
如不服本判決應於送達後10日內向本院提出上訴狀
                                  書記官  謝嘉玲
中    華    民    國    99    年    9     月    27    日
附錄本案論罪科刑法條全文：
毒品危害防制條例第10條
施用第一級毒品者，處6 月以上5 年以下有期徒刑。
施用第二級毒品者，處3 年以下有期徒刑。

司法院資訊處製作；財團法人民間司法改革基金會備份。
